【裁判字號】    98,易,149
【裁判日期】    980710
【裁判案由】    賭博
【裁判全文】
臺灣基隆地方法院刑事判決               98年度易字第149號
公  訴  人  臺灣基隆地方法院檢察署檢察官
被      告  丁○○
選任辯護人  林火炎律師
被      告  丙○○
上列被告因賭博案件，經檢察官提起公訴（98年度偵字第549 號
），本院判決如下：
    主  文
丁○○、丙○○均無罪。
    理  由
一、公訴意旨略以：被告丁○○自民國95年3 月7 日起，於基隆
    市○○路76號「金統一電子遊戲場」受僱擔任店員，為賭客
    開分、洗分及換發寄分卡，月薪為新臺幣（下同）3 萬元。
    該遊戲場非採會員制，對於進出之賭客僅由店員查驗身分證
    並加以登記，為公眾得出入之場所，擺設如附表編號1 至5
    號之賭博性電子遊戲機為賭具，供不特定顧客賭博財物。其
    賭法係先由賭客持現金依特定比例向店員開分，再以押注之
    方式與附表編號1 至5 號之電子遊戲機對玩輸贏，亦即，撲
    克電玩以1 元換3 分，至少開300 元，每次玩至少押50分、
    星鑽97電玩以1 元換20分，至少開200 元，押分一律為99分
    、彈珠檯以10元換1 分，至少開100 元，不限押分、6 人座
    百家樂電玩以1 元換1 分，1 人座百家樂電玩以1 元換2 分
    ，2 種百家樂電玩皆至少開100 元，每次玩至少押50分，若
    贏時機檯分數會增加，賭客對於機檯累計之分數得依照前開
    比例折算為「積分」，由店員記載於寄分卡或以積分1 分兌
    換成1 元歸賭客所有；若輸則押分由機檯沒入，藉此射倖方
    式計算輸贏。嗣於98年1 月22日1 時25分許，被告丁○○經
    賭客甲○○（另案偵辦中）要求將其把玩彈珠檯所累計1000
    分洗分並兌換現金後，與賭客被告丙○○共同基於公然賭博
    財物之犯意聯絡，由被告丁○○確認其積分確為1000分並將
    分數歸零之後，示意被告丙○○以1 ：1 之比例，兌換1000
    元予甲○○，被告丁○○再將記載1000分之寄分卡交予被告
    丙○○，以此方式公然賭博財物。適有基隆市警察局第一分
    局員警於上揭時、地，持臺灣基隆地方法院核發之搜索票前
    往執行搜索當場查獲而悉上情，並扣得座百家樂電玩（含IC
    板）1 台、1 人座百家樂電玩（含IC板）2 台、開分鑰匙4
    支、賭資新臺幣仟元紙鈔42張、賭資新臺幣壹佰元紙鈔2 張
    、寄分卡（1000分）8 張（含丁○○所有7 張及丙○○所有
    1 張）、寄分卡（500 分）5 張、撲克電玩（含IC板）28台
    、星鑽97電玩，即水果檯（含IC板）16台、彈珠檯（含IC板
    ）7 台、6 人寄分卡（100 點）16張、記分表2 張等物，因
    認被告丁○○、丙○○等人均涉犯刑法第266 條賭博罪、刑
    法第268 條前段之意圖營利提供賭博場所罪嫌云云。
二、按犯罪事實應依證據認定之，無證據不得認定其犯罪事實，
    又不能證明被告犯罪者，應諭知無罪之判決，刑事訴訟法第
    154 條第2 項、第301 條第1 項定有明文。刑事訴訟法上所
    謂認定犯罪事實之證據，係指足以認定被告確有犯罪行為之
    積極證據而言，如未能發現相當證據或證據不足以證明，自
    不能以推測或擬制之方法，以為裁判基礎，最高法院29年上
    字第3105號及40年臺上字第86號分別著有判例；又認定不利
    於被告之事實，須依積極證據，苟積極證據不足為不利被告
    之認定時，即應為有利於被告之認定，更不必有何有利之證
    據，有最高法院30年上字第816 號判例可資參照。且刑事訴
    訟上證明之資料，無論其為直接或間接證據，均須達於通常
    一般之人均不致有所懷疑，而得確信其為真實之程度，始得
    據為有罪之認定，若其關於被告是否犯罪之證明未能達此程
    度，而有合理懷疑之存在，致使無從形成有罪之確信，根據
    「罪證有疑，利於被告」之證據法則即不得遽為不利被告之
    認定，亦有最高法院76年度台上字第4986號判例可稽。
三、證據能力方面：
  (一)按被告以外之人於審判外之陳述，雖不符前4 條之規定，而
    經當事人於審判程序同意作為證據，法院審酌該言詞陳述或
    書面陳述作成時之情況，認為適當者，亦得為證據；當事人
    、代理人或辯護人於法院調查證據時，知有第159 條第1 項
    不得為證據之情形，而未於言詞辯論終結前聲明異議者，視
    為有前項之同意，刑事訴訟法第159 條之5 就此定有明文。
    而本案所引用之供述證據，經本院依法踐行調查證據程序，
    公訴人、被告等人及選任辯護人均不爭執本院引用供述證據
    之證據能力，且迄本院言詞辯論終結前未就供述證據之證據
    能力聲明異議，又查無依法應排除其證據能力之情形，是後
    述所引用供述證據之證據能力均無疑義，依法自有證據能力
    ，均得作為本案證據，先予敘明。
  (二)卷附之SD記憶卡1 張、計分卡500 分1 張、計分卡1000分7
    張、計分卡500 分5 張、計分卡100 分16張、開分鑰匙4 支
    、計分表2 張、、開分鑰匙3 支、消費券35張、帳簿3 本、
    攝影機1 臺、SD記憶卡2 張、計分卡1000分8 張、來客名單
    21張、員工簽到卡5 張、計分卡1500分80張、計分卡500 分
    2 張、計分卡100 分31張、計分卡500 分21張、計分卡100
    分7 張，臺灣基隆地方法院檢察署贓證物款收據、基隆市警
    察局第一分局扣押物品目錄表、各項紀錄表、扣押物品清單
    警員戊○○之偵查報告、讓渡書、員警入店查緝畫面翻攝照
    片6 幀、台灣大哥大0000000000行動電話之雙向通聯紀錄（
    97年12月21日起至98年1 月22日）遠傳電信0000000000行動
    電話之雙向通聯紀錄（97年12月21日起至98年1 月22日）、
    收當物品資料，核屬書證、物證性質，且查無事證足認有違
    背法定程式或經偽造、變造所取得之情事，況公訴人及被告
    等人及選任辯護人對此部分之證據能力亦不爭執，是堪認均
    有證據能力，附此敘明。
四、本件公訴人認被告丁○○、丙○○涉有上揭罪嫌，無非係以
    證人甲○○、庚○於警詢、偵訊、本院審理，證人乙○○於
    警詢、本院審理所言，證人陳瑞玫、李後豐於警詢之證述，
    且有金統一電子遊戲場營利事業登記證、臺灣基隆地方法院
    搜索票、搜索扣押筆錄、扣押物品目錄表、責付代保管單及
    監視器錄影畫面6 張、台灣大哥大00000000 00 行動電話之
    雙向通聯紀錄（97年12月21日起至98年1 月22日）遠傳電信
    0000000000行動電話之雙向通聯紀錄（97年12月21日起至98
    年1 月22日）在卷可憑。惟訊據被告丁○○固均坦承在上開
    電子遊戲場內，擔任店員，而被告丙○○則坦承確於查獲當
    日，在基隆市○○路76號「金統一電子遊戲場」，以現金向
    證人甲○○兌換寄分卡等情，惟均堅決否認涉有賭博之犯行
    ，被告丁○○辯稱：「金統一電子遊戲場」係合法經營，客
    人到遊藝場來玩若有剩餘分數，僅能經現場服務人員確認後
    至櫃臺換寄分卡，下次再到店裡以寄分卡換繼續玩，客人絕
    對不可以寄分卡向櫃臺換現金，店內並無賭博之行為，被告
    丙○○並非店內之員工，被告丙○○與客人購買寄分卡之行
    為與店家無關等語。被告丙○○則辯稱：並未受雇於金統一
    電子遊戲場，案發當日有在金統一電子遊戲場店裡面玩機台
    ，證人甲○○有拿寄分卡與我兌換等語。
五、經查：
  (一)「金統一電子遊戲場」於85年5 月11日經基隆市政府核准設
    立，並經核發營利事業許可證及電子遊戲場營業級別證，該
    店內擺放有電子遊戲機具供客人向櫃臺要求洗分後把玩，客
    人玩畢後以機檯累計之分數向櫃臺人員表示洗分，而由店員
    交付寄分卡以供客人下次得持該寄分卡繼續把玩，而被告丁○○、證人陳瑞玫等人於查獲當時分別在「金統一電子遊戲
    場」內擔任店員職務等情，為被告丁○○於警詢、檢察官偵
    訊、本院審理時供述、庚○於警詢、偵訊、本院審理時、證
    人乙○○於警詢、本院審理時、證人陳瑞玫、李後豐於警詢
    之證述翔實，復有上述扣案之物品為憑，堪信為真實。又被
    告丙○○於查獲當日，在位於基隆市○○路76號「金統一電
    子遊戲場」，以現金向證人甲○○兌換寄分卡等情，亦據被
    告丙○○供認在卷，復經證人甲○○證述確有從被告丙○○
    處取得1000元，並有於被告丙○○身上扣得之「金統一電子
    遊戲場」寄分卡及於證人甲○○身上扣得之現金1000元為證
    ，亦堪認定。
  (二)然本案所爭議者被告丙○○是否係「金統一電子遊戲場」所
    雇用擔任兌換現金之工作。經查：
  1.證人甲○○於警詢時證稱：「（問：你如何兌換取得該金
    錢？）當時我的機台上的積分為1000分，告知丁○○要洗分
    ，丁○○確認分數為1000分後，將機台分數歸零，就示意丙○○拿1000元給我。」、「（問：你向丁○○表示要洗分時
    ，你與丁○○的交談內容為何？）我向丁○○說：我要洗分
    。丁○○並未向我說任何話，洗分後丁○○就去找丙○○談
    話。」、「（問：是何人兌換現金給你？如何將現金交付給
    你？）是丙○○拿現金給我，丙○○從身上的皮夾內取出一
    千元直接交給我。」（見98偵549 號卷第19至21頁）等語；
    於檢察官偵訊時證稱：「（問：你當天向丁○○表示要洗
    分時，你與丁○○的交談內容為何？）我說我要洗分，他就
    拿1 張積分卡給我，但我沒有拿，我叫他拿現金給我，他叫
    旁邊的丙○○拿現金1 千元給我，然後他就把積分卡拿給丙○○。」、「（問：所以是丙○○直接拿1 千元給你？）對
    。」（同上偵查卷第99至101 頁）等語；於本院審判時證
    稱：「（問：98年1 月22日至金統一電子遊戲場你玩機台、
    開分、洗分經過為何？）案發當天我無聊，98年1 月21日晚
    上9 點多到金統一電子遊戲場玩，進入店內，到店內我看到
    丁○○，但我不知道是丁○○還是其他小姐幫我開分，我就
    跟小姐說我要玩彈珠，就帶我去彈珠臺用鑰匙幫我開1 千分
    ，開完分後我錢就交給小姐，1 千元開1 千分，當天我大約
    帶1 萬元過去，開了10次，我每次開分都是找店裡的小姐，
    到最後機台上的分數剩下1 千分（即1 千元），我就跟丁○○說我要走了，丁○○就在機台旁邊，她就拿1 張1 千分的
    卡片給我，我說我要走了，上面的分數換成1 千元的現金給
    我，她就請剛才庭上的被告丙○○拿1 千元給我，我就走了
    ，這時候警察還沒有來，丙○○把1 千元拿出來時，警察就
    到店裡面，警察就問錢是何人的，我說錢是丙○○的。」（
    本院卷第45至54頁）等語。綜上，依照證人甲○○上開證
    述，僅能證明證人甲○○向被告丁○○將其把玩機台上累積
    的積分1000分洗分，丁○○示意丙○○，而由丙○○交付1
    千元予證人甲○○，惟依證人甲○○上開證述之內容並未直
    接指出被告丙○○即為該「金統一電子遊戲場」之員工，或
    該兌換現金之情事與該「金統一電子遊戲場」有何必然之關
    連。
  2.關於客人在「金統一電子遊戲場」把玩機台，客人對於機檯
    累計之分數得依照前開比例折算為「積分」，由店員記載於
    寄分卡上，再由客人下次至「金統一電子遊戲場」出示後由
    店員開分，繼續把玩等情，業據證人乙○○於警詢、本院審
    理，證人乙○○於本院審理時證稱：「（問：你到該遊戲場
    玩，如果是第一次進去，如何跟小姐說要玩電動遊戲？）進
    去就跟小姐說要玩哪種機台，小姐會問姓名而已。」、「（
    問：玩機台，機台上如有累積分數，不玩時，如何處理？）
    就換寄分卡，就是洗掉後來換。」、「（問：案發當時你是
    用現金開分，還是用寄分卡叫小姐開分把玩機台？）那天我
    是用寄分卡開分。」、「（問：【聲請提示偵查卷第42頁扣
    押物品目錄表】你被扣押1 張500 分、7 張1 千分的寄分卡
    ，為何你的寄分卡如此多？）因為是我自己帶去店裡面的，
    是我之前玩的，店裡面給我的。」（見本院98易149 號卷第
    60至64頁）等語，並有證人乙○○為警查獲在其身上扣得之
    1 張500 分、7 張1 千分的寄分卡可資佐證，證人乙○○上
    述證述，核與證人即為警查獲當時在該「金統一電子遊戲場
    」消費之客人李後豐、證人即「金統一電子遊戲場」之店員
    小姐陳瑞玫證述之情節相符，復與證人甲○○上開證述，我
    說要洗分，被告丁○○就拿1 張積分卡給我等語，是此部分
    之事實足堪認定，是以起訴書認定，被告丙○○經警查獲時
    持有1000分之寄分卡高達8 張，則被告丙○○直接以所持寄
    分卡或現金向店員要求開分即可，並無轉而向不相識之甲○○購買寄分卡之必要，如此捨簡求繁，顯與常情相悖等語，
    尚難遽採。從而亦難以被告丙○○為警查獲時，在其身上扣
    得上述1000分之寄分卡高達8 張，據以認定被告丙○○與被
    告丁○○或者「金統一電子遊戲場」間，就本案提供賭博場
    所具有犯意之聯絡。況且證人乙○○於本院審判時證稱：「
    （問：在你在該店玩機台的2 年期間，你有無跟客人以寄分
    卡換現金？）有。」「（問：同樣的情形，客人有無拿寄分
    卡跟你換現金？）是有過，是朋友跟我換的。」（見本院98
    易149 號卷第61至62頁）等語，顯見在「金統一電子遊戲場
    」客人間確有以寄分卡兌換現金之情事。而公訴人以證人甲○○證稱：伊向丁○○說要洗分，丁○○並未跟伊說任何話
    ，洗分後丁○○就去找丙○○談話，是丙○○拿現金給伊，
    丙○○交付金錢時，伊與丙○○並未交談，丁○○與丙○○
    2 人有交談，但伊不曉得他們在講什麼，伊從頭到尾都沒有
    拿到寄分卡等語，核與被告丁○○、丙○○所辯等情歧異，
    認定被告丁○○並非單純介紹買賣寄分卡等語，縱然如證人
    甲○○上述證稱，洗分後丁○○就去找丙○○談話，是丙○○拿現金給伊等語，惟在該「金統一電子遊戲場」客人間確
    有以寄分卡兌換現金之情事，業如前述，則被告丁○○亦可
    能係代證人甲○○向被告丙○○詢問是否可以現金兌換證人
    甲○○之寄分卡，是被告丙○○以現金兌換證人甲○○之寄
    分卡原因數端，不可一概而論，公訴人上開論斷，尚屬推測
    之詞，在無其他積極證據足資證明被告丙○○確係該電子遊
    戲場負責以現金兌換寄分卡之員工，「金統一電子遊戲場」
    有以分數兌換金錢之賭博行為之情形下，自不得僅以上開推
    測之詞，逕為不利於被告等人之認定。從而，尚難以被告丙○○以現金向證人甲○○兌換寄分卡為警查獲，而據以認定
    被告丙○○即係在該「金統一電子遊戲場」負責兌換現金之
    工作，或與被告丁○○間就該「金統一電子遊戲場」以機台
    與客人間公然賭博財犯行間，具有犯意之聯絡。
  3.又公訴人依據被告丁○○、丙○○使用之行動電話通聯紀錄
    ，亦即台灣大哥大0000000000行動電話之雙向通聯紀錄（97
    年12月21日起至98年1 月22日止）、遠傳電信0000000000行
    動電話之雙向通聯紀錄（98年12月21日起至98年1 月22日止
    ）（見本院98易149 號卷第110 至116 頁、117 至166 頁）
    ，查知於本件查獲前1 個月內，其等2 人使用之行動電話均
    在「金統一電子遊戲場」附近基地台發訊，進而研判被告丙○○應屬「金統一電子遊戲場」之員工云云。然電信業者設
    置之基地台其涵蓋接收之範圍相當廣泛，於同一基地台涵蓋
    範圍內之位置均可能係利用該基地台發訊，自難以特定地址
    發訊之基地台位置與特定行動電話通聯紀錄之基地台位置相
    符，即推定該行動電話即在該特定地址內發訊，另被告丙○○既已供認係經常至該遊戲場把玩電玩，則被告丙○○經常
    出現於該「金統一電子遊戲場」附近自屬尋常，況且「金統
    一電子遊戲場」本屬對外開放之娛樂場所，被告丙○○自得
    自由進出，縱被告丙○○行動電話確係於該「金統一電子遊
    戲場」附近發訊，亦可能係路過該「金統一電子遊戲場」或
    進入該遊戲場把玩而已，自難僅因被告丙○○使用之行動電
    話基地台位置與「金統一電子遊戲場」內之發訊基地台位置
    一致，即得遽以推論被告丙○○屬「金統一電子遊戲場」之
    員工，公訴人此部分推論，尚嫌速斷，尚難採信。
  4.金統一電子遊戲場營利事業登記證、臺灣基隆地方法院搜索
    票、搜索扣押筆錄、扣押物品目錄表、責付代保管單及監視
    器錄影畫面6 張在卷可憑，其中監視器錄影畫面6 張僅能證
    明證人甲○○與被告丙○○在該「金統一電子遊戲場」兌換
    現金之情事，而此部分亦為被告丙○○、被告丁○○所不否
    認，然據上所述既無證據足以認定被告丙○○係「金統一電
    子遊戲場」之員工或與被告丁○○間有兌換現金之謀議，則
    此蒐證照片亦難憑以遽認「金統一電子遊戲場」有從事賭博
    之情事。
  5.另扣得座百家樂電玩1 台、1 人座百家樂電玩2 台、開分鑰
    匙4 支、寄分卡（1000分）8 張（含丁○○所有7 張及丙○○所有1 張）、寄分卡（500 分）5 張、撲克電玩（含IC板
    ）28台、星鑽97電玩，即水果檯16台、彈珠檯7 台、6 人寄
    分卡（100 點）16張、記分表2 張等物，僅得證明「金統一
    電子遊戲場」有擺設電子遊戲機具供人玩樂，累積之分數可
    以兌換寄分卡之行為；另扣案之現金賭資新臺幣仟元紙鈔42
    張、賭資新臺幣壹佰元紙鈔2 張係於「金統一電子遊戲場」
    內查獲，分屬被告丁○○、丙○○、證人陳瑞玫處查扣，亦
    無證據證明確係賭資，是該查扣之現金自不足作為被告丁○○、丙○○有賭博犯行之罪證，是認上開扣案之物，亦難據
    以為被告等人不利之認定。
  (三)綜上，尚無法證明被告丙○○係受僱於「金統一電子遊戲場
    」擔任兌換現金之工作或與被告丁○○間有賭博之犯意聯絡
    ，自難遽認被告丁○○有本件賭博之犯行。又被告丙○○雖
    有與證人甲○○以現金兌換寄分卡，依照現存客觀之事實，
    僅能認定為雙方單純買賣寄分卡之行為，並無存在以偶然事
    實之成就與否，決定財物輸贏之射倖行為，是與刑法規範之
    賭博罪要件無涉，亦難謂被告丙○○上開以現金兌換寄分卡
    之行為構成刑法之賭博罪嫌。
六、綜上論述，本件公訴人所憑事證尚無從形成被告丁○○、丙○○有罪論斷之確信，此外，復查無其他積極事證足以證明
    被告等人確有賭博之犯行，揆諸首揭法條、判例要旨及說明
    ，自屬不能證明其犯罪，自應依法均為被告丁○○、丙○○
    無罪之諭知。
據上論斷，應依刑事訴訟法第301 條第1 項，判決如主文。
本案經檢察官己○○到庭執行職務。
中    華    民    國    98    年    7     月    10    日
                刑事第三庭法  官  黃永定
以上正本證明與原本無異。
如不服本判決，應於判決送達後10日內向本院提出上訴狀（應附
繕本），其未敘述上訴理由者，應於上訴期間屆滿後20日內補提
理由書狀於本院，上訴於臺灣高等法院。
中    華    民    國    98    年    7     月    10    日
                          書記官  劉珍珍


司法院資訊處製作；財團法人民間司法改革基金會備份。
